【裁判字號】    97,訴,992
【裁判日期】    971021
【裁判案由】    違反槍砲彈藥刀械管制條例等
【裁判全文】
臺灣臺南地方法院刑事判決               97年度訴字第992號
公  訴  人  臺灣臺南地方法院檢察署檢察官
被      告  乙○○
選任辯護人  李宗貴律師
            郭宗塘律師
            傅美櫻律師
被      告  甲○○
                      （
選任辯護人  李宗貴律師
            黃俊達律師
            蔡清河律師
被      告  丙○○
上列被告因違反槍砲彈藥刀械管制條例等案件，經檢察官提起公
訴（97年度偵字第5648號、第7213號、第8313號），本院判決如
下：
    主  文
乙○○未經許可，持有手槍，累犯，處有期徒刑伍年柒月，併科
罰金新臺幣貳拾萬元，罰金如易服勞役，以新臺幣壹仟元折算壹
日，扣案之ＢＥＲＥＴＴＡ廠製玖釐米制式半自動手槍壹枝（含
彈匣壹只，槍枝管制編號：0000000000號）沒收；又
共同以強暴脅迫方法，剝奪人之行動自由，累犯，處有期徒刑壹
年。有期徒刑部分應執行有期徒刑陸年伍月，扣案之ＢＥＲＥＴ
ＴＡ廠製玖釐米制式半自動手槍壹枝（含彈匣壹只，槍枝管制編
號：0000000000號）沒收。
甲○○未經許可，持有手槍，處有期徒刑伍年，併科罰金新臺幣
壹拾萬元，罰金如易服勞役，以新臺幣壹仟元折算壹日，扣案之
ＢＥＲＥＴＴＡ廠製玖釐米制式半自動手槍壹枝（含彈匣壹只，
槍枝管制編號：0000000000號）沒收；又共同以強暴
脅迫方法，剝奪人之行動自由，處有期徒刑拾月。有期徒刑部分
應執行有期徒刑伍年捌月，扣案之ＢＥＲＥＴＴＡ廠製玖釐米制
式半自動手槍壹枝（含彈匣壹只，槍枝管制編號：000000
0000號）沒收。
丙○○共同以強暴脅迫方法，剝奪人之行動自由，處有期徒刑陸
月，如易科罰金，以新臺幣壹仟元折算壹日。
    事  實
一、乙○○前於民國八十六年間，因違反槍砲彈藥刀械管制條例
    及竊盜案件，經法院分別判處有期徒刑五年、一年並定應執
    行有期徒刑五年十月確定，經入監執行後，於九十年四月二
    十七日因縮短刑期假釋出監並付保護管束，嗣於假釋期間因
    犯妨害自由及賭博案件，分別經法院判處有期徒刑一年二月
    、三月並定應執行有期徒刑一年四月確定，經與上開撤銷假
    釋之殘刑部分合併執行，於九十六年一月三日縮短刑期假釋
    出監並付保護管束，並於同年三月二十四日保護管束期滿視
    為執行完畢。詎仍不知悛悔，明知制式手槍及子彈，係屬槍
    砲彈藥刀械管制條例所列管之槍枝及彈藥，非經中央主管機
    關內政部許可，不得擅自持有，竟仍基於持有制式手槍及子
    彈之犯意，於九十六年三、四月間，在臺南縣仁德鄉○○路
    其友人陳全和（業已死亡）住處，向陳全和取得具有殺傷力
    之義大利ＢＥＲＥＴＴＡ（貝瑞塔）廠製九釐米制式半自動
    手槍一枝（含彈匣一只，槍枝管制編號：0000000000號）及
    具殺傷力之制式九釐米子彈二顆，即自該時起無故持有之。
二、乙○○與甲○○係舊識，二人素有交情，乙○○並以「大姐
    」稱呼甲○○，甲○○與丙○○則係表姊妹。丙○○在臺南
    市○區○○路上經營「上好檳榔攤」，甲○○平日會前往該
    檳榔攤找丙○○，二人因此結識在該檳榔攤附近某蚵寮（位
    於臺南市○區○○路一號對面）工作之己○○，二人並經常
    前往己○○在臺南市○區○○○路一段109巷76號之租住處
    賭博。甲○○與丙○○於九十七年四月九日晚間八時許，在
    己○○之上開租住處賭天九牌時，因細故遭己○○以「三字
    經」辱罵，甲○○與雙嫚因之心生不滿而欲對己○○施以報
    復，嗣甲○○即於翌日（十日）下午二時三十分許，撥打行
    動電話予乙○○，要乙○○協同前往教訓己○○，乙○○應
    允後，隨即攜帶上開貝瑞塔制式手槍連同上開子彈，並夥同
    姓名年籍均不詳，綽號「至聰」、「阿名」等二名成年男子
    ，駕駛車號7588-SV號休旅車，依約前往丙○○所經營之「
    上好檳榔攤」碰面，雙方會合後，再由甲○○手持球棒，與
    丙○○二人引領前往檳榔攤旁之蚵寮，欲「修理」己○○。
    俟甲○○、丙○○於同日下午四時許，引領乙○○等人到達
    蚵寮後，發現己○○並未在場，僅見己○○之妻戊○○在蚵
    寮內打麻將，甲○○旋指示丙○○、乙○○及綽號「至聰」
    、「阿名」等人將戊○○押走，欲迫使戊○○帶渠等外出找
    尋己○○，丙○○、乙○○及綽號「至聰」、「阿名」等人
    遂與甲○○共同基於妨害自由之犯意聯絡，由乙○○持上開
    貝瑞塔制式手槍抵住戊○○之右後背，並以強暴方式強拉戊○○之左手，欲將之押上渠等所駕駛之前開休旅車，拉扯過
    程中，乙○○並對戊○○脅迫恫稱：如不跟他們走，就要開
    槍射殺等語，甲○○並舉起球棒對戊○○脅迫恫稱：如果再
    不走，將以球棒毆打等語，丙○○則在旁幫腔稱：只要跟他
    們走就會沒事等語，戊○○因而心生畏懼遭渠等押上休旅車
    ，致被剝奪其行動自由，甲○○、乙○○、丙○○及綽號「
    至聰」、「阿名」等人並全部坐上該部休旅車一同驅車前往
    己○○在臺南市○區○○○路一段109巷76號之租住處前等
    候，途中戊○○在車上一直哀求甲○○等人不要傷害伊，並
    表示有事情可以找己○○談，甲○○見狀隨即基於持有制式
    手槍及子彈之犯意，將乙○○所持之上開貝瑞塔制式手槍拿
    在手上，用該槍指著戊○○，並恫稱：如果再講，就要讓妳
    好看等語，迫使戊○○安靜就範。嗣己○○接獲在蚵寮現場
    目睹之友人葉瑞明電話告知戊○○遭人持槍押走，遂於同日
    下午四時五十分許返回上開中華西路一段租住處，而在該處
    等候之甲○○與丙○○見己○○返家，隨即下車並拉扯己○○上衣，乙○○與綽號「至聰」之男子亦同時下車，留下綽
    號「阿名」之男子在車內看守戊○○，乙○○在甲○○、丙○○與己○○拉扯之際，另在一旁出示上開手槍恐嚇，迫使
    己○○進入屋內，並由同行綽號「至聰」之男子持屋內鐵椅
    砸打己○○，己○○遭鐵椅攻擊後，亦持不詳器物加以反抗
    ，雙方進而爆發衝突，致己○○、乙○○均受有傷害（傷害
    部分均未據告訴），乙○○見己○○出手反擊，即憤而持所
    攜帶之該把制式手槍朝天花板及地面各擊發一槍，隨後即與
    甲○○、丙○○及綽號「至聰」、「阿名」等人駕車離去，
    戊○○亦趁勢逃離該車，並旋至臺南市警察局第六分局金華
    派出所報案，員警乃循線於同日晚間七時許，依法拘提甲○○、丙○○到案，乙○○則於逃匿多日後，亦於同年五月八
    日下午一時三十五分許，持上開貝瑞塔制式手槍（含彈匣一
    只），在臺南市○區○○○路與國民路口處（全國加油站前
    ）向警方投案，嗣經警依法拘捕，始悉上情。
三、案經戊○○、己○○訴由臺南市警察局第六分局報請臺灣臺
    南地方法院檢察署檢察官偵查起訴。
    理  由
甲、程序方面：
一、按被告以外之人於審判外之陳述，雖不符前四條之規定，而
    經當事人於審判程序同意作為證據，法院審酌該言詞陳述或
    書面陳述作成時之情況，認為適當者，亦得為證據。當事人
    、代理人或辯護人於法院調查證據時，知有第一百五十九條
    第一項不得為證據之情形，而未於言詞辯論終結前聲明異議
    者，視為有前項之同意，刑事訴訟法第一百五十九條之五第
    一、二項分別定有明文。查本件被告及辯護人，對於證人戊○○、己○○、葉瑞明之警、偵訊證詞暨其他書證、物證之
    證據能力均表示不爭執（見本院九十七年八月二十六日準備
    程序筆錄及卷附九十七年八月二十八日刑事證據能力意見狀
    ），被告及辯護人迄未於本案言詞辯論終結前聲明異議，則
    依刑事訴訟法第一百五十九條之五規定，視為被告已同意援
    引作為證據，且經本院審酌該等言詞陳述作成時之情況及證
    據取得過程等節，認為上開證據，均有證據能力，可以作為
    認定事實之依據。
乙、實體認定：
一、訊據被告乙○○、甲○○、丙○○對於前揭時、地有剝奪被
    害人戊○○行動自由及在強押其上車前有前揭恐嚇之行為均
    坦承不諱，另被告乙○○對於上開持有制式手槍、子彈之事
    實亦坦白承認，核與證人即被害人戊○○、目擊證人葉瑞明
    分別於警、偵訊證述之情節相符，並有現場照片二十四張、
    現場監視錄影翻拍照片二張、車籍查詢─基本資料、扣押物
    品目錄表各一紙在卷足資佐證。又上開扣案手槍經臺南市警
    察局初步檢視後，認槍枝大部結構完整、槍管暢通且具擊發
    機構可發揮功能，初步檢視結果認屬管制槍枝之可能性較大
    ，有臺南市警察局槍枝初步檢視報告表一份可憑，經再送內
    政部警政署刑事警察局以性能檢驗法、電解腐蝕法、比對顯
    微鏡比對法鑑驗結果，認送鑑手槍一枝（含彈匣一只、槍枝
    管制編號：0000000000號），係義大利ＢＥＲＥＴＴＡ廠製
    八０００型口徑九ｍｍ制式半自動手槍，槍號遭磨滅，經以
    電解腐蝕法重現結果，無法重現，槍管內具陸條右旋來復線
    ，擊發功能正常，可供擊發同口徑制式子彈使用，認具殺傷
    力，此有該局九十七年六月十日刑鑑字第0970076267號槍彈
    鑑定書一份附卷可查，足認被告上開自白確與事實相符，自
    可採信。
二、另訊據被告甲○○矢口否認有持有上開制式手槍、子彈情事
    ，辯稱：伊並未在車內持該把制式手槍指著戊○○迫使其就
    範，伊從頭到尾並未持有該把制式手槍及子彈云云。經查：
  (一)被害人戊○○被押上前開休旅車後，途中因在車上一直哀求
    被告甲○○等人不要對其傷害，並表示有事情可以找己○○
    談，被告甲○○見狀隨即將乙○○所持之上開手槍拿在手上
    ，用該槍指著戊○○，並恫稱：如果再講，就要讓妳好看等
    情，業據被害人戊○○於案發當日之警詢時供陳：「（問：
    當時除持槍押著你的男子外，是否還有其他人持槍？）我只
    看見一支槍，但是我被押上車後，我就一直求他們不傷害我
    ，有事情可以找我先生談，當時甲○○就把槍支從男子手上
    拿來他手上，並用槍支指著我說，如果我再講，就要讓我好
    看」等語明確（見警卷第六一頁），而被害人戊○○在蚵寮
    被強行押上休旅車前，係先遭被告乙○○亮槍再抵住後背強
    拉上車乙節，不僅業據被害人戊○○於警訊中陳稱：「（問
    ：該三男二女押走你時，有無出言恐嚇妳？內容如何？）最
    先是其中一名女子，出言指著我說，就是那個捲毛的女子，
    把他押走，接著持槍的男子，就持槍抵著我說，如我不跟他
    們走就要持槍射殺我，我當時很害怕，就求他不要開槍射我
    ，接著持球棒之女子，就舉起球棒恐嚇我說，如我再不走，
    就要打我」、「（問：你是否能確定他們各持何種器械？由
    何人出手押走妳？）當時其中一名男子持槍抵住我右後背，
    一手捉住我的左手，空手的男子及女子則站在旁邊，另一名
    女子則持球棒」等語綦詳（見警卷第五八至五九頁），核與
    目擊證人葉瑞明於警詢時供述：「九十七年四月十日十六時
    十五分許我在台南市○區○○路一號對面（蚵仔寮）內吃東
    西時，看見甲○○帶頭和丙○○及二名不詳年籍男子進入蚵
    仔寮，甲○○用手指著戊○○向丙○○及二名年籍不詳男子
    說就是這個人，其中一名持槍男子就拿起槍指著戊○○的頭
    強押走，戊○○被押出蚵仔寮後上了一部不詳車號黑色ＢＭ
    Ｗ車內，車上另有一名男子接應，戊○○被押上車後，這四
    名男女也上車，車子就開走了」等語之情節相符（見警卷第
    七二頁），另己○○係因接獲葉瑞明電話告知戊○○遭人持
    槍押走，始於同日下午返回上開中華西路一段租住處之事實
    ，亦據告訴人己○○於警詢時供陳甚明（參警卷第四九至五
    十頁），參以被告乙○○在強押被害人上車前有恫稱：如不
    跟他們走，就要【開槍射殺】等語；被告甲○○則係恫稱：
    如果再不走，將以球棒毆打等語；被告丙○○則在旁幫腔稱
    ：只要跟他們走就會沒事等語之事實，為被告等人所不爭執
    （均見本院九十七年八月二十六日準備程序筆錄及九十七年
    十月七日審判筆錄之不爭執事項），而被告等人在押人上車
    前既須撂出狠話，且又使得在現場之葉瑞明能夠目睹戊○○
    係遭人亮槍強押上車並立刻通報己○○，顯見被害人戊○○
    一開始並非乖乖就範，被告乙○○始會有如此大動作之亮槍
    行為甚明！從而被告甲○○在強押戊○○上車前，顯難諉為
    不知被告乙○○有持有上開手槍，實可認定！從而被害人戊○○於警詢中所供「被李告甲○○在車內有持槍對其恐嚇」
    等語，應屬真實可信！
  (二)雖被害人戊○○嗣於案發近一個月之時間後，於檢察官偵訊
    時，就「被李告甲○○在車內有持槍對其恐嚇」乙節，避重
    就輕供稱：「（問：你在警詢時有說甲○○也有持槍押你，
    是否如此？）我在警局有如此陳述，但是當時我頭低低的，
    不知背後是何物抵住我，因為當時我在車上很害怕，又抵住
    我的地方剛好坐著甲○○，所以我認為是甲○○拿槍抵住我
    」、「（問：你在警詢時說，你被押上車後，就一直求他們
    不要傷害你，有事情可以找你先生談，當時甲○○就把槍支
    從男子手上拿來她手上，並用槍支指著你說，如果你再講，
    就要讓你好看，是否如此？）當時車上很擠，而且天色昏暗
    ，我並沒有看得很清楚」、「（問：你說沒有看得很清楚，
    為何可以詳細描述甲○○是把槍支從男子手上拿過來，並用
    槍指著你及恐嚇要你好看？）我現在頭在痛無法回答」、「
    我現在很不舒服」、「（問：剛才有問你說你證稱沒有看很
    清楚，為何可以詳細描述甲○○是把槍支從男子手上拿過來
    ，並用槍指著你，及恐嚇要你好看，現在可否回答這個問題
    ？）甲○○確實有拿東西抵住我的右後背，但是我不知那是
    槍還是球棒」云云（見臺灣臺南地方法院檢察署九十七年度
    偵字第五六四八號偵查卷第五十頁、第五四至五五頁），惟
    查，被害人戊○○於應訊當時曾多次不斷流淚哭泣，顯示其
    陳述當時之心理狀態客觀上有異，此種心理情緒反應情形連
    檢察官當庭都察覺有異，始會頻頻詢問證人最近是否有承受
    何種壓力導致其不敢自由陳述？有前開檢察官偵訊時之訊問
    筆錄載明可稽（見前揭偵查卷第四八頁、第四九頁），顯見
    被害人戊○○當日來地檢署應訊前，應有遭到不明外力干擾
    而承受極大壓力，始會在應訊陳述時因心理壓力反應而不自
    主流淚哭泣，再由被害人戊○○針對甲○○有無持槍之關鍵
    問題屢以「我頭低低的沒有看到」、「天色昏暗看不清楚」
    或「現在頭痛無法回答」等詞推諉以觀，其迴護被告甲○○
    之情顯然易見，則其在檢察官偵訊時所為陳述時之心理狀態
    是否健全，是否出於真意所為，顯均有疑問，則該等證詞是
    否可信即難憑採，此外，案發當時係在大白天下午，當無天
    色昏暗看不清楚之理，再者，被告甲○○於檢察官偵查中已
    供稱：球棒在上車前就已經放回原地並未帶上車等語無訛（
    見臺灣臺南地方法院檢察署九十七年度偵字第五六四八號偵
    查卷第六三頁），而證人即共同被告乙○○、丙○○於本院
    行交互詰問時均係陳證：並沒有人將球棒帶上車，亦沒有人
    在車上拿球棒等語明確（見本院九十七年十月七日審判筆錄
    委外轉譯附件第二十頁、第五五頁），足見在車內並無有人
    會以球棒抵住被害人戊○○右後背之可能，而被告甲○○之
    「雙手」既非致命武器，亦無在車內以手抵住戊○○後背之
    必要，顯見被害人戊○○在檢察官偵訊中所言難認屬實！反
    觀被害人戊○○前開警詢筆錄係在案發當天即予製作，記憶
    最為清晰，所受外力干擾最少，且較無時間考量利害關係，
    況被害人戊○○前揭警詢筆錄經檢察官勘驗該等筆錄製作之
    全程錄影內容結果，錄影過程皆未中斷，且證人戊○○係於
    警局辦公室之開放空間內製作筆錄，在製作筆錄過程中，證
    人均係主動陳述本件案發經過，詢問之警員並無為任何強暴
    、脅迫或其他違反證人任意性陳述之行為，證人戊○○陳述
    遭被告乙○○持手槍、被告甲○○持球棒恐嚇及強押上車之
    經過，及被告甲○○在車上有持該手槍恐嚇戊○○等情，均
    與警詢筆錄所載相符，且該筆錄內容確實為警員逐一詢問證
    人後再加以整理打字製作完成，警詢筆錄並無記載不實之情
    形，有勘驗筆錄載明及附件筆錄逐字譯文在卷可稽（見臺灣
    臺南地方法院檢察署九十七年度偵字第五六四八號偵查卷第
    七八至八二頁反面），足見被害人戊○○之警詢筆錄在客觀
    上較其在檢察官偵訊中之陳述為可信，參以案發當時被害人
    戊○○與強押其上車之被告甲○○、乙○○、丙○○、綽號
    「至聰」、「阿名」等人均不認識，業據其陳明在卷可按（
    見警卷第五九頁），被害人戊○○亦無構陷渠等之動機，若
    非被告甲○○確有在車內持槍對其恐嚇之事實，被害人戊○○亦無特別供陳此一情節之必要，足認被害人戊○○前揭警
    詢供述內容，自較其嗣後在偵查中所陳為可採，雖被告乙○○、丙○○均陳稱：在車內未見甲○○有持槍恐嚇被害人云
    云，惟被告乙○○既會聽命甲○○指揮將被害人強押上車，
    顯見被告甲○○對其有一定之影響力，而被告丙○○既與甲○○為表姐妹，且亦依其指示聽命行事，則被告二人會有迴
    護甲○○之言詞，亦與常理無違，再由其二人於本院行交互
    詰問時，就甲○○在車內位置及是否由甲○○帶路前往己○○租住處等關鍵細節均互相矛盾（見本院九十七年十月七日
    審判筆錄委外轉譯附件第七至八頁、第十七至二十頁、第三
    四至三五頁），且均供稱除被告乙○○本人外，是遲至乙○○與己○○發生衝突開槍後，始知乙○○有持槍云云（見本
    院九十七年十月七日審判筆錄委外轉譯附件第十二至十九頁
    、第五八至五九頁），顯與在現場之葉瑞明係目睹戊○○是
    遭人亮槍強押上車並立刻通報己○○，始有乙○○與己○○
    嗣後在前揭租屋處發生衝突開槍之事實不符，是其二人前開
    所陳諒係迴護之詞，尚難為有利於被告甲○○之認定，此外
    復有前開扣案手槍可資佐證，從而被告甲○○在車內有持槍
    恐嚇被害人戊○○之事實，殆可認定。
  (三)按槍砲彈藥刀械管制條例第七條第四項所稱持有手槍，係指
    就手槍為執持占有而言，若行為人主觀上對手槍有執持占有
    之意思，客觀上有足以顯示係實現其占有物上權利之行為，
    即此所謂持有。查被害人戊○○在車上一直哀求甲○○等人
    不要傷害伊，並表示有事情可以找己○○談，甲○○見狀隨
    即將乙○○所持之上開貝瑞塔制式手槍拿在手上，用該槍指
    著戊○○，並恫稱：如果再講，就要讓妳好看等語之事實，
    業據本院認定無訛已如前述，而被告甲○○持槍之目的既係
    用以恐嚇被害人，則其主觀上當然有執持占有該把手槍之意
    思，且被害人會因遭其持槍指向而心生畏懼，客觀上亦足使
    人認識被告甲○○執持占有該把制式手槍是用來實現其威嚇
    他人之犯罪行為無訛，是被告甲○○前開所為應該當持有手
    槍之行為，實可認定。另辯護人雖聲請將該把扣案手槍送驗
    鑑定其上有無甲○○之指紋或掌紋並對甲○○實施測謊云云
    ，惟查，本件案發後被告乙○○即將該把手槍埋入草堆中，
    嗣於投案當日才將手槍取出並用布經擦拭後始提交警方等情
    ，業據被告乙○○於本院審理行交互詰問時以證人身分陳明
    在卷可憑（見本院九十七年十月七日審判筆錄委外轉譯附件
    第二七至二九頁），而扣案手槍於案發後既經被告乙○○包
    裝、土埋、取出、再擦拭後始提交警方，而警方並先在警局
    做初步檢視有無殺傷力後，再將該把手槍送內政部警政署刑
    事警察局以性能檢驗法、電解腐蝕法、比對顯微鏡比對法鑑
    定有無殺傷力，則該把扣案手槍即使再送鑑定其上有無甲○○指紋，若有驗出固無庸論，即或未能驗出，亦係因該把手
    槍已歷經多人之手又以多重程序處理後之結果使然，是辯護
    人聲請再送鑑定顯無必要，另測謊之鑑驗，係就受測人對相
    關事項之詢答，對應其神經、呼吸、心跳等反應而判斷，其
    鑑驗結果有時亦因受測人之生理、心理因素而受影響，該鑑
    驗結果固可為審判之參考，但非為判斷之唯一及絕對之依據
    ，再者，測謊檢查之受測者可能因人格特性或對於測謊質問
    之問題無法真正瞭解，致出現不應有之情緒波動反應，此時
    若過於相信測謊結果，反而有害於正當之事實認定，又測謊
    檢查之時間過遲，攸關受測者情緒得否平復，與鑑定之精確
    性非無影響，此時間因素，法院於取捨時不得不予考量，故
    一般測謊之最佳時機應以距離案發時間不久為宜，再者，被
    告並無自證無罪之義務，是其否認犯罪所持之辯解，縱無可
    取，仍不得因此資以為反證其犯罪之論據。即或被告甲○○
    經送測謊鑑定結果，認係說謊，測謊鑑定結果，僅能說明被
    告甲○○否認犯罪之言詞反應係屬說謊，究非可執此否認犯
    罪之辯解，認為實體上施測之結果已符合待證事實需求而具
    證據能力，是辯護人此部分之聲請亦認無必要，均併此敘明
    。綜上所述，本件事證已臻明確，被告等人之犯行洵堪認定
    ，均應依法論科。
三、核被告乙○○、甲○○二人所為，均係犯槍砲彈藥刀械管制
    條例第七條第四項之未經許可持有制式手槍罪、同條例第十
    二條第四項之未經許可持有子彈罪及刑法第三百零二條第一
    項之剝奪他人行動自由罪；另被告丙○○所為，則係犯刑法
    第三百零二條第一項之剝奪他人行動自由罪。按刑法第三百
    零二條之妨害自由罪，原包括私禁及以其他非法方法剝奪人
    之行動自由而言，所謂非法方法，當包括強暴脅迫等情事在
    內，最高法院七十四年台上字第三四０四號判例意旨可資參
    照，故於私行拘禁或以其他非法方法剝奪人之行動過程中，
    有對被害人施加恐嚇行為，自屬包含於妨害行動自由之同一
    意念之中，縱其所為，合於刑法第三百零五條恐嚇危害安全
    罪之要件，仍應視為剝奪行動自由之部分行為。查被告等人
    在強押被害人戊○○上車之前，對其嚇稱：「如不跟他們走
    ，就要開槍射殺」、「如果再不走，將以球棒毆打」、「只
    要跟他們走就會沒事」等語，將被害人戊○○強拉上車，剝
    奪其行動自由。並在將車駛往己○○租屋處之妨害自由行為
    繼續途中，由甲○○在車內嚇稱：如果再講，就要讓妳好看
    等情，自均屬包含於妨害被害人行動自由之同一意念之中，
    縱其等所為，合於刑法第三百零五條恐嚇危害安全之情形，
    仍應視為剝奪行動自由之部分行為，檢察官認被告三人就此
    部分另犯刑法第三百零五條之恐嚇危害安全罪，容有誤會，
    爰就此部分不另為無罪之諭知，併此敘明。被告乙○○、甲○○、丙○○與綽號「至聰」、「阿名」等人就所犯上開剝
    奪他人行動自由罪間，均有犯意之聯絡及行為之分擔，均為
    共同正犯。再被告乙○○、甲○○均係以一持有行為，同時
    持有制式手槍與子彈，係一行為觸犯數罪名之想像競合犯，
    應依刑法第五十五條前段之從一重之未經許可持有制式手槍
    罪處斷。又被告乙○○、甲○○所犯上開二罪間，犯意各別
    ，行為互殊，應予分論併罰。另被告乙○○曾有如事實欄所
    載之犯罪科刑執行情形，此有臺灣高等法院被告前案紀錄表
    在卷可按，其於徒刑執行完畢五年內故意再犯本件有期徒刑
    以上之罪，為累犯，應依刑法第四十七條第一項規定加重其
    刑。爰審酌被告三人各自犯罪之動機、目的、手段及被告乙○○未經許可隨身攜帶手槍及子彈，危害社會治安甚鉅，且
    被告三人僅因細故即在光天化日之下持槍強押與其無干之被
    害人上車，剝奪他人行動自由，不僅目無法紀且對被害人身
    心造成嚴重斲害，本應量處重刑，惟念其三人就妨害自由部
    分均能坦認犯行，犯後態度尚稱良好等一切情狀，分別量處
    如主文所示之刑，並就被告丙○○部分諭知如易科罰金之折
    算標準；就被告乙○○、甲○○有期徒刑部分定其應執行之
    刑及併科罰金部分諭知易服勞役之折算標準，以資懲儆。末
    就扣案具有殺傷力之制式手槍一枝（含彈匣一個、槍枝管制
    編號：0000000000號）屬違禁物，應依刑法第三十八條第一
    項第一款之規定予以宣告沒收，至於已擊發之制式子彈二顆
    ，因已發射殆盡，所餘殘體均已不具殺傷力，已非屬違禁物
    ，故不另為沒收之諭知。
據上論斷，應依刑事訴訟法第二百九十九條第一項前段，槍砲彈
藥刀械管制條例第七條第四項、第十二條第四項，刑法第十一條
前段、第二十八條、第三百零二條第一項、第五十五條前段、第
四十七條第一項、第四十一條第一項前段、第四十二條第三項、
第五十一條第五款、第三十八條第一項第一款，刑法施行法第一
條之一，判決如主文。
本案經檢察官丁○○到庭執行職務。
中    華    民    國    97    年    10    月    21    日
                  刑事第五庭    審判長法  官  鍾邦久
                                      法  官  包梅真
                                      法  官  張瑛宗
以上正本證明與原本無異。
如不服本判決應於收受本判後10日內向本院提出上訴書狀，並應
敘述具體理由。如未敘述上訴理由者，應於上訴期間屆滿後20日
內向本院補提理由書狀（均須按他造當事人之人數附繕本）「切
勿逕送上級法院」。
                                      書記官  蔡志賢
中    華    民    國    97    年    10    月    21    日
附錄本案論罪科刑法條：
槍砲彈藥刀械管制條例第7條第4項
未經許可，持有、寄藏或意圖販賣而陳列第 1 項所列槍砲、彈
藥者，處5年以上有期徒刑，併科新台幣1千萬元以下罰金。
槍砲彈藥刀械管制條例第12條第4項
未經許可，持有、寄藏或意圖販賣而陳列子彈者，處 5 年以下有
期徒刑，併科新台幣 300 萬元以下罰金。
中華民國刑法第302條第1項
（剝奪他人行動自由罪）
私行拘禁或以其他非法方法，剝奪人之行動自由者，處 5 年以下
有期徒刑、拘役或 3 百元以下罰金。


司法院資訊處製作；財團法人民間司法改革基金會備份。
